【裁判字號】    95,交易,323
【裁判日期】    951031
【裁判案由】    過失致死
【裁判全文】
臺灣高雄地方法院刑事判決             95年度交易字第323號
公  訴  人  臺灣高雄地方法院檢察署檢察官
被      告  乙○○
上列被告因過失致死案件，經檢察官提起公訴（台灣高雄地方法
院檢察署95年度調偵字第741 號），本院依簡式審判程序，判決
如下：
    主  文
乙○○犯過失致人於死罪，處有期徒刑壹拾月，緩刑年。
    事  實
一、乙○○於民國95年4 月23日上午7 時許，騎乘車牌號碼
    XXZ-316 號重型機車，沿高雄縣鳳山市○○○路慢車道由北
    往南方向行駛，途經該路距鳳山市○○路○段148 公尺遠之
    處時，本應注意汽車駕駛時，不得超速行駛；且汽車在同一
    車道行使時，除擬超越前車外，後車與前車之間應保持隨時
    可以煞停之距離；另汽車行駛時，駕駛人應注意車前狀況，
    並隨時採取必要之安全措施，以避免危險之發生。而依當時
    情形天氣晴朗、日間光線充足、路面狀況良好、無缺陷及障
    礙、視距良好，並無不能注意之情事，乙○○竟疏未注意車
    速及車前狀況，亦未注意與前車保持隨時可以煞停之安全距
    離，即在速限為時速40公里之該路段，貿然以時速60公里至
    70公里之速度超速行駛，適有林青樺騎乘車牌號碼EEQ-556
    號輕型機車在其同一車道前方行駛，乙○○因而煞車不及，
    致所駕駛之重型機車前車頭後方追撞林青樺騎乘之輕型機車
    左側後車尾，造成林青樺人車倒地，因此受有頭部外傷併蜘
    蛛膜下腔出血、顱骨骨折等傷害，經送國軍高雄總醫院救治
    後，於95年4 月25日下午3 時47分許因顱內出血不治死亡。
    乙○○於肇事後，在未被有偵查犯罪職權之機關或公務員發
    覺前，即主動報案並向到場處理員警坦承其為車禍肇事之人
    而自首犯罪，嗣並接受裁判。
二、案經林青樺配偶甲○○訴由高雄縣政府警察局鳳山分局報告
    台灣高雄地方法院檢察署檢察官偵查起訴。
    理  由
一、本件被告所犯係死刑、無期徒刑、最輕本刑為3 年以上有期
    徒刑以外之罪，其於準備程序就前揭被訴事實為有罪之陳述
    ，經受命法官告知簡式審判程序之旨，並聽取其與公訴人之
    意見後，本院認無不得或不宜改依簡式審判程序進行之處，
    爰依刑事訴訟法第273 條之1 第1 項、第284 條之1 ，裁定
    本件由受命法官獨任進行簡式審判程序。
二、訊據被告對於上揭時、地發生車禍，並致被害人受上開傷害
    終因不治死亡之事實供承不諱，並有道路交通事故現場圖、
    道路交通事故調查報告表（一）、（二）、台灣省高屏澎區
    車輛行車事故鑑定委員會鑑定意見書、台灣高雄地方法院檢
    察署相驗屍體證明書、法醫驗斷書、國軍高雄總醫院診斷證
    明書、死亡通知單各1 紙、及現場照片33張在卷可資佐證，
    可見被告自白確與事實相符。
三、按行車速度，依速限標誌或標線之規定，無標誌或標線者，
    在設有快慢車道分隔線之慢車道，時速不得超過40公里；汽
    車在同一車道行使時，除擬超越前車外，後車與前車之間應
    保持隨時可以煞停之距離；汽車行使時，駕駛人應注意車前
    狀況及兩車併行之間隔，並隨時採取必要之安全措施；以上
    道路交通安全規則第93條第1 項第1 款、第94條第1 項及第
    3 項均定有明文。此乃被告應注意並能注意之事項，而案發
    地點係未設置速限標誌或標線之設有快慢車道分隔線之慢車
    道，此觀上揭道路交通事故現場圖、報告表、現場照片即明
    ，即該地點之訴限為時速40公里，則被告既於警詢中及本院
    審判中均自承案發當時時速為60公里至70公里，自有超速行
    使之過失。另被告又未保持隨時可以煞停之安全距離，復未
    注意車前狀況及隨時採取必要之安全措施，亦為被告於本院
    審理中所自認，且依當時情形，又無不能注意之情形，乃竟
    疏於注意，以時速60公里至70公里之速度超速行車，復未警
    戒車前，採取適當之安全措施，致肇事使被害人受創死亡，
    其有過失，已經明顯。被害人因本件車禍死亡，與被告之過
    失行為間並有相當因果關係。是本案被告犯罪事證明確，洵
    堪認定，應依法論科。
四、查被告行為後，如附表所示之相關法律均業經變更，並俱於
    民國95年7 月1 日施行，玆經整體比較結果，裁判時法並未
    較為有利，從而依刑法第2 條第1 項規定，自應適用各該行
    為時法，亦即修正前法至明。核被告所為，係犯刑法第276
    條第1 項之過失致人於死罪。又被告於肇事後留置現場，在
    未為任何有偵查犯罪職權之公務員發覺前，即向到場處理車
    禍事故之員警告知其係駕車肇事者，表明其願意接受裁判，
    有高雄縣政府警察局交通警察隊來案各類案件紀錄表、道路
    交通事故肇事人自首情形紀錄表各1 份在卷可佐，足見被告
    係在其過失致死罪未被發覺之前，自首其罪而接受裁判，即
    應適用修正前刑法第62條之規定，減輕被告之刑。
五、爰審酌被告未遵守交通規則，以維被害人之安全，終致被害
    人受有前揭嚴重傷勢而不治死亡，因此帶給被害人家屬無限
    精神苦痛，其犯行所生危害，非常嚴重。惟考量被告並非故
    意犯罪，且犯後已坦認過失犯行，又與被害人家屬達成和解
    ，分期賠償1,700,000 元，此有本院95年度交附字第125 號
    和解筆錄可稽，可見尚有悔意等一切情狀，酌情量處如主文
    所示之刑，並諭知易科罰金之折算標準，以資懲儆。另被告
    未曾受有期徒刑以上刑之宣告，有台灣高等法院被告前案紀
    錄表可稽，其因一時疏忽，致觸犯本案犯行，且已坦承罪行
    ，被告經此教訓，自當知所警惕，而無再犯之虞，因認前開
    對其所宣告之刑，以暫不執行為適當，併依修正後之刑法第
    74 條 第1 項第1 款之規定（依最高法院95年第8 次刑庭會
    議決議），宣告緩刑3 年，用啟自新。
六、據上論斷，應依刑事訴訟法第273 條之1 第1 項、第284 條
    之1 、第299 條第1 項前段，刑法第2 條第1 項前段、第
    276 條第1 項、第74條第1 項第1 款、修正前刑法（下同）
    第62條前段、第41條第1 項前段，罰金罰鍰提高標準條例第
    1 條前段、廢止前罰金罰鍰提高標準條例第2 條，判決如主
    文。
中    華    民    國    95    年    10    月    31    日
                      交通法庭  法  官  紀凱峰
以上正本證明與原本無異。
如不服本判決，應於收受送達後10日內向本院提出上訴書狀。
中    華    民    國    95    年    11    月    2     日
                                書記官  黃進遠
┌───────────────────────────────────────────────┐
│附表：                                                                                        │
├──────┬─────────────┬─────────────┬───────┬────┤
│相關變更條文│行為時法（下稱舊法）之內容│裁判時法（下稱新法）之內容│比  較  理  由│備    註│
├──────┼─────────────┼─────────────┼───────┼────┤
│【罰金刑貨幣│依法律應處罰金、罰鍰者，就│中華民國94年1 月7 日法修正│刑法之貨幣單位│經按現行│
│單位之變更】│其原定數額得提高為2 倍至10│施行後，刑法分則編所定罰金│由「元（指銀元│法規所定│
│罰金罰鍰提高│倍（刑法乃係定明10倍）。第│之貨幣單位為新臺幣。94年1 │）」變更為「新│貨幣單位│
│標準條例第1 │1 條所定得提高倍數之規定，│月7 日刑法修正時，刑法分則│臺幣」，且刑法│折算新臺│
│條前段、第5 │於本條例修正後制定之法律，│編未修正之條文定有罰金者，│分則之罰金數額│幣標準條│
│條→刑法施行│不適用之；本條例修正前公布│自94年1 月7 日刑法修正施行│，亦視該分則先│例第2 條│
│法第1 之1條 │之法律，於本條例修正後修正│後，就其所定數額提高為30倍│前曾修正與否，│之規定折│
│第1 項、第2 │其罰金罰鍰數額或法律經全部│。但72年6 月26日至94年1 月│而分別提高3 或│算後等值│
│項          │修正而其罰金罰鍰數額未予變│7 日新增或修正之條文，就其│30倍。        │，是以新│
│            │更者，亦同。              │所定數額提高為3 倍。      │              │法並未較│
│            │                          │                          │              │有利。  │
├──────┼─────────────┼─────────────┼───────┼────┤
│刑法第33條第│罰金：（銀元）1 元以上。  │罰金：新臺幣1000元以上…。│罰金刑之下限，│舊法有利│
│5 款：罰金刑│                          │                          │由銀元10元（亦│        │
│下限變更    │                          │                          │經提高）即新臺│        │
│            │                          │                          │幣30元，提高為│        │
│            │                          │                          │新臺幣1000元  │        │
├──────┼─────────────┼─────────────┼───────┼────┤
│【易科罰金折│犯最重本刑為5 年以下有期徒│犯最重本刑為5 年以下有期徒│易科罰金折算標│舊法有利│
│算標準變更】│刑以下之刑之罪，而受6 個月│刑以下之刑之罪，而受6 個月│準由銀元300 元│        │
│修正前刑法第│以下有期徒刑或拘役之宣告…│以下有期徒刑或拘役之宣告者│即新臺幣900 元│        │
│41條第1 項前│得以（銀元，下同）1 元以上│，得以新臺幣1000元、2000元│，提高為以新臺│        │
│段、修正前罰│3 元以下折算1 日，易科罰金│或3000元折算1 日，易科罰金│幣1000元、2000│        │
│金罰鍰提高標│。依刑法第41條易科罰金…就│。                        │元或3000元折算│        │
│準條例第2 條│其原定數額提高為100 倍折算│                          │1日           │        │
│→現行刑法第│1 日；法律所定罰金數額未依│                          │              │        │
│41 條 第1 項│本條例提高倍數，或其處罰法│                          │              │        │
│前段        │條無罰金刑之規定者，亦同。│                          │              │        │
├──────┼─────────────┼─────────────┼───────┼────┤
│【自首減刑規│對於未發覺之罪自首而受裁判│對於未發覺之罪自首而受裁判│刑法第62條將原│舊法有利│
│定變更】修正│者，減輕其刑。            │者，得減輕其刑。          │規定之必減修為│        │
│前刑法第62條│                          │                          │得減，雖性質上│        │
│前段→現行刑│                          │                          │屬刑罰裁量之事│        │
│法第62條前段│                          │                          │項，惟既影響行│        │
│            │                          │                          │為人之刑罰法律│        │
│            │                          │                          │效果，應屬法律│        │
│            │                          │                          │變更之範籌，而│        │
│            │                          │                          │有現行刑法第2 │        │
│            │                          │                          │條第1 項之適用│        │
│            │                          │                          │，而修正前刑法│        │
│            │                          │                          │第62條前條規定│        │
│            │                          │                          │為自首者，「必│        │
│            │                          │                          │」減輕其刑，自│        │
│            │                          │                          │較修正後刑法第│        │
│            │                          │                          │62條前段規定為│        │
│            │                          │                          │自首者，僅「得│        │
│            │                          │                          │」減輕其刑，對│        │
│            │                          │                          │行為人有利。  │        │
╟──────┼─────────────┴─────────────┴───────┼────┤
║整體比較結果│                                                                      │舊法有利│
╚══════╧═══════════════════════════════════╧════╛
附錄：
中華民國刑法第276條
因過失致人於死者，處 2 年以下有期徒刑、拘役或 2 千元以下
罰金。
從事業務之人，因業務上之過失犯前項之罪者，處5 年以下有期
徒刑或拘役，得併科3 千元以下罰金。


司法院資訊處製作；財團法人民間司法改革基金會備份。
